【裁判字號】    97,台上,1275
【裁判日期】    970619
【裁判案由】    排除侵害
【裁判全文】
最高法院民事判決            九十七年度台上字第一二七五號
上  訴  人  彰紀有限公司
法定代理人  甲 ○ ○
訴訟代理人  郭 承 昌律師
被 上訴 人  法商迪卡隆公司（DECATHLON S.A.）
                        5, CEDEX,FRANCE
法定代理人  乙○○○（Laurent Breyne）
訴訟代理人  黃 章 典律師
            蕭 秀 玲律師
            蔡 步 青律師
上列當事人間請求排除侵害事件，上訴人對於中華民國九十六年
七月二十四日台灣高等法院第二審更審判決（九十五年度上更(一)
字第二一０號），提起上訴，本院判決如下：
    主  文
上訴駁回。
第三審訴訟費用由上訴人負擔。
    理  由
本件被上訴人主張：伊自民國六十五年（即西元一九七六年）起
以「DECATHLON」作為公司名稱之特取部分、商標、服務標章，
產銷各種運動器材及提供各種運動訓練等服務，目前在世界各地
有超過三三０家大型運動用品百貨店及二十四家海外分公司，係
法國最大及世界第三大運動用品零售商，亦係歐洲第三大運動用
品製造商。「DECATHLON 」為伊之著名表徵，已為相關事業及消
費者所普遍認知。伊並於八十四年五月三十一日向知名網域登記
機構NETWORK SOLUTION申請註冊「www.decathlon.com 」（下稱
「decathlon.com 」）作為網域名稱，上訴人係曾為伊代工之彰
榮有限公司（下稱彰榮公司）之關係企業，明知「 DECATHLON」
係伊夙負盛名之公司名稱、商標及服務標章，竟於八十六年十月
二十八日以與其名稱毫不相干之「www.decathlon.com.tw」（下
稱「decathlon.com.tw」）搶註網域名稱，致使本地經銷商或消
費者鍵入「DECATHLON 」，即使施以通常之注意仍會意外進入其
網站，業已違反公平交易法（下稱公交法）第二十條第一項第二
款及九十二年十一月二十八日修正施行之商標法第六十二條規定
。又因上訴人使用「DECATHLON 」為其網域名稱，客觀上已剝奪
伊相關產業及消費者以原已熟悉之名稱，用最直接方式進入電子
商務之機會，藉此引誘消費者進入其網站，並誤導消費者以為該
網站上之商品或服務係由伊提供，實為不當榨取伊長年經營「D-
ECATHLON」品牌使其知名之勞費，違反公交法第二十四條規定等
情。爰依公交法第三十條、第三十四條及商標法第六十一條規定
，求為命上訴人(一)不得使用相同或近似「DECATHLON 」之字樣作
為其英文網域名稱之特取部分。(二)向財團法人台灣網路資訊中心
（下稱台灣網資中心）辦理註銷「decathlon.com.tw」網域名稱
之登記。(三)將本案第一審（擴張）、最後事實審判決主文刊載於
中國時報及聯合報全國版各乙日之判決（被上訴人原請求超過上
開聲明部分，經判決其敗訴後，未據聲明不服，已告確定）。
上訴人則以：被上訴人之「DECATHLON 」在我國並非為相關事業
或消費者所普遍認知之事業表徵，且伊以「DECATHLON 」作為網
域名稱特取部分，主要提供企業網站、電子商務、虛擬主機網路
服務等，未與被上訴人就該表徵為相同或類似之使用相混淆，與
公交法第二十條第一項第二款規定之要件不符。又伊係基於對英
文單字「DECATHLON 」之熱愛，而使用作為網域名稱之特取部分
，主觀上無陷他人對被上訴人企業或其商品錯誤之故意，更無以
積極欺瞞或消極隱匿重要交易資訊致引人錯誤之方式從事交易行
為。伊所經營之事業與被上訴人不同，不會影響交易秩序，且「
DECATHLON 」既非屬著名表徵，伊不可能攀附被上訴人之商譽。
況伊於八十六年十月二十八日即已註冊「decathlon.com.tw」為
網域名稱，自無適用九十二年十一月二十八日修正施行之商標法
餘地等語，資為抗辯。
原審斟酌全辯論意旨及調查證據之結果，以：依被上訴人所提出
投資模里西斯商史伯太科有限公司台灣分公司簡介、網站註冊資
料及該網站之品牌簡介，被上訴人所自行研發之品牌（ Passion
Brands），包括QUECHUA登山野營、TRIBORD水上運動、DOMYOS韻
律健身、BTWIN自行車運動、KALENJI慢跑運動、KIPSTA球類運動
、INESIS羽球、網球、桌球、高爾夫球類、GEOLOGIC射擊及垂釣
運動、FOUGANZA馬術運動等，商品種類多元，涵蓋各種運動用品
，可認被上訴人主張其於一九七六年成立於法國北部Englos，主
要從事各種運動相關用品之生產及行銷，目前在世界各地有超過
三三０家大型運動用品百貨店及二十四家海外分公司，係法國最
大及世界第三大運動用品零售商，亦係歐洲第三大運動用品製造
商，「DECATHLON 」為運動用品市場之知名品牌。且於八十四年
五月三十一日已向知名之網域登記機構NETWORK SOLUTION申請註
冊「decathlon.com 」作為網域名稱，使全球經銷商及消費者皆
能透過網際網路之傳播力量，藉由輸入該網域名稱即得連結至被
上訴人之網站，進而知悉被上訴人公司、商品及服務資訊等情，
自非虛構。次依被上訴人提出在台灣配合廠商名單、委託第一審
共同被告彰榮公司代工之發票及我國服務標章註冊證所載，被上
訴人自七十年起即在台灣委託廠商從事代工生產標示「 DECAT-
HLON」商標之運動用品，並自七十七年起向主管機關經濟部中央
標準局（現為智慧財產局）取得第五四五二二號等三三項商標及
服務標章之註冊登記，足認自七十年間起，被上訴人之「DECAT-
HLON」品牌在台灣地區已為運動用品之代工、銷售等相關事業所
普遍熟知。再檢視台灣地區包括奇摩Yahoo!、eBay露天拍賣等知
名拍賣網站，賣家於拍賣關於「DECATHLON 」品牌之雪衣外套等
運動商品時，均以「法國名牌 DECATHLON 」、「法國知名品牌
DECATHLON」、「法國第一運動品牌DECATHLON」稱之。可見被上
訴人之「DECATHLON 」品牌確為法國知名品牌，其公司名稱及商
標，已為世界運動用品界之知名品牌，而其生產之各式運動用品
，復為喜好登山、攀岩、滑水、慢跑等戶外運動之消費者所熟知
，具有識別力足以表彰服務、商標之來源即為被上訴人。參照行
政院公平交易委員會（下稱公交會）處理公交法第二十條所定原
則，就其表徵為訴求之廣告量、於市場行銷時間、銷售量、占有
率、是否經媒體廣泛報導等足使相關事業或消費者對該表徵產生
印象、具有表徵之商品或服務之品質及口碑、當事人就該表徵之
商品或服務提供具科學性、公正性及客觀性之市場調查資料、相
關主管機關之意見等綜合判斷，被上訴人主張「DECATHLON 」為
公交法第二十條第一項第二款所稱之表徵，足可採信。因此，無
論被上訴人在台灣銷售額為何，仍無礙「DECATHLON 」為被上訴
人著名表徵之事實。況上訴人係於八十六年十月二十八日申請取
得「decathlon.com.tw」網域名稱，自應以上開時點判斷「DEC-
ATHLON」是否為被上訴人之著名表徵，不能以其八十八年至九十
年間在台銷售額非鉅，即推斷「DECATHLON 」非屬被上訴人之著
名表徵。而公交法第二十條第一項第二款所稱相同或類似之使用
，相同係指文字、圖形、記號、商品容器、包裝、形狀、或其聯
合式之外觀、排列、設色完全相同而言；類似則指因襲主要部分
，使相關事業或消費者於購買時施以普通注意猶有混同誤認之虞
者而言。所稱混淆，係指對商品或服務之來源有誤認、誤信而言
。其規範意旨，係指不得為相同或類似之使用行為，並不以相同
或類似之商品或服務為限。而上訴人所使用網域名稱之特取部分
與被上訴人之公司名稱、商標及服務標章「DECATHLON 」相同，
會使相關事業及消費者誤認上訴人提供之商品或服務，與被上訴
人所提供者之來源係屬同一，而造成混淆。又被上訴人於八十四
年五月三十一日即註冊「decathlon.com 」為其網域名稱，相關
事業及消費者已熟知使用此一網域名稱即能連結至被上訴人之網
站，得知關於被上訴人之一切資訊，反之，上訴人遲至八十六年
十月二十八日始註冊「 decathlon.com.tw 」為網域名稱，而「
DECATHLON 」文字又與其公司名稱並無任何關連，若亦得將之使
用為其網域名稱，將淡化被上訴人「DECATHLON 」表徵之著名性
，無法保護因高品質或因消費者認同而取得一定知名度之標章，
不被他人所濫用。故被上訴人主張上訴人使用「DECATHLON 」表
徵，註冊「decathlon.com.tw」作為其網域名稱，已使相關事業
、消費者混淆服務提供者，違反公交法第二十條第一項第二款之
事實，尚非無據。至上訴人抗辯世界各國多有使用「 DECATHLON
」作為網域名稱特取部分及其使用「DECATHLON 」具有相當依據
，及鍵入「DECATHLON 」後所可搜尋到之網站及網址各節，均與
其是否違反公交法第二十條第一項第二款之規定無涉。從而，被
上訴人依公交法第三十條之規定，為前述各項請求，均屬有據，
應予准許等詞，為其心證之所由得，並說明上訴人其餘主張及聲
明證據為不足取，暨不再適用與公交法第二十條第一項第二款有
法規競合關係之同法第二十四條之規定及無庸另行審究商標法第
六十一條、第六十二條規定，與其他不逐一論述之理由，因而將
第一審所為被上訴人勝訴之判決予以部分廢棄，改判駁回被上訴
人該部分之訴（即命登載事實審判決主文於中國時報及聯合報「
第一版（下半版面）」部分），而駁回上訴人其餘上訴，並依被
上訴人之擴張聲明命上訴人再為給付（即命登載「第一審判決主
文於全國版」部分）。
按事業就其營業所提供之商品或服務，不得以相關事業或消費者
所普遍認知之他人姓名、商號或公司名稱、標章或其他表示他人
營業、服務之表徵，為相同或類似之使用，致與他人營業或服務
之設施或活動混淆，公交法第二十條第一項第二款定有明文。本
件上訴人於八十六年十月二十八日以其與該公司名稱毫不相干實
為被上訴人公司特取部分之「decathlon.com.tw」名稱向台灣網
資中心為網域註登，當時「DECATHLON 」早已成為被上訴人公司
名稱之特取部分，並使用於商標及服務標章，而為相關事業或消
費者所普遍認知，是以上訴人以該特取部分註登為其公司之網域
名稱，足致與被上訴人使用該特取名稱之營業或服務混淆，為公
交法上開規定所不許。至上訴人主張財團法人資訊工業策進會科
技法律中心專家小組決定書所載，僅在認定「DECATHLON 」是否
為我國之著名商標（見一審卷(一)第三０四頁），並無法推翻或否
定原審依公交會所定原則就該名稱之表徵為相關事業或消費者所
普遍認知之認定。原審綜合審酌被上訴人提出之相關事證，因以
前述理由，為不利於上訴人之論斷，經核於法洵無違誤。上訴論
旨，猶執陳詞，並以原審取捨證據、認定事實及適用法律之職權
行使，暨其他與判決基礎無涉之理由，指摘原判決不當，求予廢
棄，不能認為有理由。
據上論結，本件上訴為無理由。依民事訴訟法第四百八十一條、
第四百四十九條第一項、第七十八條，判決如主文。
中    華    民    國  九十七  年    六    月   十九   日
                      最高法院民事第六庭
                          審判長法官  朱  建  男
                                法官  顏  南  全
                                法官  林  大  洋
                                法官  蘇  清  恭
                                法官  陳  碧  玉
      本件正本證明與原本無異
                                      書  記  官
中    華    民    國  九十七  年    六    月   三十   日
                                                      K


司法院資訊處製作；財團法人民間司法改革基金會備份。
